最　高　行　政　法　院　裁　定
　　　　　　　　　　　　　94年度裁字第01450號
上　訴　人　戊○○
　　　　　　丙○○○
　　　　　　甲○○
共　　　同
訴訟代理人　丁○○
被 上訴 人　高雄市政府
代　表　人　乙○○
上列當事人間因拆遷補償事件，上訴人對於中華民國92年11月28
日高雄高等行政法院91年度訴字第965號判決，提起上訴，本院
裁定如下：
　　主  文
上訴駁回。
上訴審訴訟費用由上訴人負擔。
　　理  由
一、按對於高等行政法院判決之上訴，非以其違背法令為理由，
    不得為之，行政訴訟法第242條定有明文。又提起上訴，應
    以上訴狀表明上訴理由並應添具關於上訴理由之必要證據，
    復為同法第244條第1項第4款及第2項所明定。是當事人提起
    上訴，如以原審判決有不適用法規或適用不當為理由時，其
    上訴狀應有具體之指摘，並揭示該法規之條項或其內容；如
    以原審判決有同法第243條規定所列各款情形之當然違背法
    令為理由時，其上訴狀應揭示合於該款之事實。如上訴狀未
    依此項方法表明，或其所表明者，顯與上開法條規定之情形
    不相合時，即難認為已對原審判決之違背法令有具體之指摘
    ，其上訴自難認為合法。
二、本件上訴人主張：本件原判決稱上訴人所提訴訟類型選擇錯
    誤一節，乃因上訴人對新行政訴訟類型無知所致。惟上訴人
    所爭執之重點在於補償費偏低，亦即本件應依87年臨海特區
    通盤檢討公告當期補償標準，再依83年被上訴人所屬工務局
    主動承諾從優補償之行政契約，並參照紅毛港遷村補償從優
    事例，及被上訴人83年3月2日高市府主1字第05501號函示意
    旨從優補償。另就原判決謂補償應有法令依據一節，亦為上
    訴人所贊同，惟其應符合行政程序法第5條、第8條及第10條
    之規定。又本件被上訴人於原處分中未提及「搬遷補償」一
    事，依土地法第233條規定、司法院院字第2704號及第1102
    號解釋意旨，系爭土地核准案應失其效力。綜上所述，原判
    決顯屬違誤，為此求為廢棄原判決等語。
三、原審以：（一）按行政訴訟法第8條所規定之一般公法上給
    付訴訟，係因人民與中央或地方機關間，因公法上原因發生
    財產上之給付或請求作成行政處分以外之其他非財產上之給
    付，請求行政法院判令機關履行之訴訟。此與同法第5條第2
    項規定，請求行政機關作成特定內容行政處分之課予義務訴
    訟類型有別，是此上訴人之給付請求權，須依行政法院之判
    決，直接可以實現者，始得提起一般公法上給付訴訟。若上
    訴人之請求尚須經一定行政程序，或請求之金額尚須經行政
    機關依其職權審查核定者，即應請求行政機關作成特定內容
    之行政處分，則須提起課予義務訴訟，始為適法。亦即若須
    作成行政處分，則無論作成處分之內容結果是否涉及財產或
    非財產事項，均屬同法第5條所定課予義務之訴之範圍，不
    得以一般給付訴訟為手段。又人民之申請案件，經主管機關
    駁回，認為其權利受違法損害者，在舊制之下，僅有提起撤
    銷訴訟一途，即訴請行政法院撤銷駁回其申請之原處分，由
    被告另為適當處分，救濟之功能常受限制；依據新法，則處
    分之相對人經訴願程序後，得向高等行政法院提起課予義務
    訴訟，請求該機關應為特定內容之行政處分（行政訴訟法第
    5條第2項）。若上訴人仍舊一貫訴請撤銷之訴，而未請求課
    予該機關作為之義務，顯然不能達到訴之目的，而出現所謂
    孤立的撤銷訴訟。．．．原則上應視為欠缺權利保護要件，
    而予以駁回。是應提起課予義務訴訟之情形，即非能以撤銷
    訴訟及給付訴訟代之。次按當事人提起行政訴訟，其目的在
    於請求行政法院就其爭議之法律關係為實體判決，但並非對
    一切起訴之事件，行政法院均有作成實體判決之義務，必須
    合於一定要件始有獲致實體判決之可能，此稱為實體判決要
    件，亦有稱之為訴訟要件者，欠缺實體判決要件又不能補正
    時，行政法院自應予以駁回。（二）第按徵收所生損失補償
    義務須有法規之依據始得請求，此為損失補償之成立要件之
    一，例如徵收係剝奪人民之財產，不僅徵收之要件應由法律
    明確規定（參土地法第209條），財產權人應獲得之合理補
    償法律亦須同時訂之，此稱為徵收補償結合條款。復依都市
    計畫法第49條、高雄市政府舉辦公共工程拆遷建築物及農作
    物補償辦法第11條、第12條規定，本件上訴人所有系爭房屋
    （含基地），因牴觸高雄市78 年度前鎮臨海特定區○○○號
    道路工程，前揭工程自78年度公告開闢時，被上訴人即依開
    闢時之補償標準辦理土地及地上物補償，上訴人戊○○、甲
    ○○、丙○○○及原審原告楊總榮分別已領取新臺幣（以下
    同）2,125,403元、1,626,291元、633,318元、1,463,539元
    （詳上訴人所提應再補償金額表），為兩造所不爭，嗣上訴
    人請求從優再補償如原審聲明所述之金額，並無請求權之依
    據，則上訴人未有請求權依據，即起訴請求被上訴人再補償
    ，即與前開徵收補償應具備法規依據之要件不合。（三）本
    件上訴人係對高雄市78年度臨海特定區○○○號道路開闢工程
    所拆除上訴人等所有坐落高雄市前鎮區鎮○○街89號、鎮川
    一巷74號、鎮○○街85號、鎮川一巷76號之國宅，認被上訴
    人所核發之補償金不足，向被上訴人申請再補償地上物拆遷
    補償費。因土地徵收及地上物拆遷補償之請求，應由被上訴
    人依都市計畫法第49條、高雄市政府舉辦公共工程拆遷建築
    物及農作改良物補償辦法第11條、第12條規定作成行政處分
    ，則上訴人請求再為補償，自亦須被上訴人以行政處分為之
    ，是上訴人對被上訴人91年6月11日高市府工新字第
    0910021949號等函，縱言係屬行政處分而有所不服，依首揭
    說明，亦應經訴願程序提起訴願，如對訴願決定不服後，依
    法提起課予義務訴訟以資解決，而非提起一般給付訴訟所能
    達其救濟目的。從而，本件上訴人逕提一般給付訴訟，請求
    被上訴人給付如訴之聲明之地上物拆遷補償費等，其訴訟類
    型之選定顯有違誤。又經本院闡明後，上訴人及訴訟代理人
    仍堅持所提起者為一般給付訴訟，且因上訴人等未經訴願程
    序，亦無從補正，則本件訴訟類型之選定既屬有誤，上訴人
    之訴即屬欠缺權利保護必要，因而駁回上訴人於原審之訴。
四、本院查：觀之本件上訴意旨，上訴人就原審以前開理由駁回
    其於原審之訴，究竟如何不適用法規或適用法規不當，未為
    具體指摘，或具體表明合於當然違背法令之事實，即難認為
    已對原判決之違背法令有具體之指摘，上訴意旨指摘原判決
    違誤，求為廢棄，為不合法，應予駁回。
五、依行政訴訟法第249條第1項前段、第104 條、民事訴訟法第
    95條、第78條，裁定如主文。
中    華    民    國    94    年    7     月    28    日
                  第二庭審判長法  官　葉　振　權
                              法  官  蔡  進  田
                              法  官　劉　鑫　楨
                              法  官　吳　明　鴻
                              法  官　梁　松　雄
以  上  正  本  證  明  與  原  本  無  異
中    華    民    國    94    年    7    月    28     日
　　　　　　　　　　　　　　　書記官　阮　桂　芬
